臺灣臺北地方法院小額民事判決
111年度北小字第3734號
原      告  將捷巴菲特企業運籌中心管理委員會

法定代理人  張新平  
訴訟代理人  李佳玟  
被      告  鼎基大樓管理委員會

法定代理人  周征彥  
訴訟代理人  顏德仁  
被      告  永興勝營造有限公司




法定代理人  曹永安  

上列當事人間請求損害賠償事件，本院於中華民國111年11月1日
言詞辯論終結，判決如下︰
    主      文
被告應連帶給付原告新臺幣肆萬陸仟肆佰肆拾捌元，及自民國一
百一十一年八月二十五日起至清償日止，按週年利率百分之五計
算之利息。
訴訟費用新臺幣壹仟元由被告連帶負擔。
本判決得假執行。但被告以新臺幣肆萬陸仟肆佰肆拾捌元為原告
預供擔保，得免為假執行。
    事實及理由
一、原告主張：原告所管理之將捷巴菲特企業運籌中心(下稱系
    爭大樓)與被告鼎基大樓管理委員會(下稱鼎基管委會)所管
    理之鼎基大樓為相鄰大樓，系爭大樓與鼎基大樓間有屬於系
    爭大樓產權之花台(下稱系爭花台)及寬約1.45米之鋪有地磚
    之走道(下稱系爭走道)，被告鼎基管委會自民國108年10月9
    日起進行鼎基大樓之外牆修繕工程(下稱系爭工程)，未經原
    告允許，先是占用系爭走道堆放施工材料及廢棄物，並將鷹
    架直接架設於系爭花台上，然因施工之掉落物(如碎石、壁
    磚、格柵)造成原告社區地磚、花圃磚、燈具毀損(下稱系爭
    損害)，原告於110年5月20日、111年1月6日發函請被告改善
    未獲置理，原告遂於111年3月9日請廠商估價修繕費用為新
    臺幣(下同)46,448元，並催告被告鼎基管委會於函到7日內
    進行修繕，如不處理，將自行修繕後再向被告鼎基管委會求
    償，被告鼎基管委會於111年3月22日函覆系爭損害係其委託
    之廠商即被告永興勝營造有限公司(下稱永興勝公司)施工所
    致，原告應向被告永興勝公司主張權利云云，原告只得於11
    1年4月23日至同年5月10日僱工修繕完畢並支出修繕費用46,
    448元，被告鼎基管委會為系爭工程之業主，應與系爭工程
    之承攬人即被告永興勝公司因施作系爭工程所造成之系爭損
    害，負共同侵權損害賠償責任，爰依民法第184條第1項前段
    、第185條第1項規定起訴請求，並聲明：㈠被告應連帶給付
    原告46,448元，及自起訴狀繕本送達翌日起至清償日止，按
    週年利率5%計算之利息。㈡願供擔保，請准宣告假執行。
二、被告答辯：
　㈠被告鼎基管委會則以：被告於108年8月間與被告永興勝公司
    簽訂外牆更新工程契約書(下稱系爭契約書)，委託被告永興
    勝公司承攬系爭工程，而系爭工程內容形式上屬於外牆更新
    整修之正常態樣，被告永興勝公司為領有綜合營造業登記證
    書之專業合格廠商，得綜理營繕工程施工及管理等整體性工
    作，且系爭契約書第9條第2項已載明：「施工安全與衛生：
    ㈠本工程施工期間，乙方(即被告永興勝公司)應隨時注意工
    地安全及水災、火災之防範。乙方並應於施工基地四周設置
    圍籬，鷹架外部應加防護網維護，以防止物料向下飛散或墜
    落，並應設置行人安全走廊及消防設備。…」，是被告定作
    系爭工程時，除委託專業廠商辦理外，亦有要求承攬人應盡
    安全防護義務，堪認已盡定作人之定作責任；再被告之各委
    員對於施工過程中可能存在之危險因素並不知悉，亦無從指
    示被告永興勝公司如何完成工作，被告永興勝公司進行系爭
    工程時如何於施工區基地設置圍籬、鷹架防護網，此均屬其
    專業之判斷，非被告所能置喙，且被告永興勝公司施工過程
    中均有設置圍籬、鷹架防護網，其圍籬或防護網設置未能完
    善造成系爭損害，實非被告所能預期之定作或指示工作有過
    失所致，原告要求被告必須對於承攬人執行承攬事項不法侵
    害他人權利負擔保責任，實無理由；被告於109年間即曾接
    獲原告通知，要求修復地磚與清除花圃，被告亦將此通知被
    告永興勝公司進行處理，然被告永興勝公司未修復、清除，
    其造成原告之損害，實非被告之責任，原告請求被告負連帶
    損害賠償責任，實無理由；末系爭工程於108年10月間完成
    ，原告於108年11月18日付款，系爭損害至遲於108年10月即
    已發生，原告遲到111年7月5日方行使權利，是縱被告應負
    賠償責任，亦得行使時效抗辯，拒絕給付等語，資為抗辯，
    並聲明：㈠原告之訴及假執行之聲請均駁回。㈡如受不利判決
    ，願供擔保請准宣告免為假執行。
　㈡被告永興勝公司則以：系爭工程於110年4月完工，於110年5
    月周遭環境全部復原完工等語，資為抗辯，並聲明：原告之
    訴駁回。
三、本院得心證之理由：
　　原告主張被告應對系爭損害負連帶損害賠償責任，則為被告
    否認，並以前詞置辯，茲析述如下：
　㈠關於被告鼎基管委會應對被告永興勝公司施工過程造成系爭
    損害負損害賠償責任部分：
　⒈按承攬人因執行承攬事項，不法侵害他人之權利者，定作人
    不負損害賠償責任。但定作人於定作或指示有過失者，不在
    此限，民法第189條定有明文。所謂定作有過失者，係指定
    作之事項具有侵害他人權利之危險性，因承攬人之執行，果
    然引起損害之情形；而指示有過失者，係指定作並無過失，
    但指示工作之執行有過失之情形而言(最高法院93年度台上
    字第1999號判決參照)。
　⒉依系爭契約書第9條第2項第1項約定：「施工安全與衛生：㈠
    本工程施工期間，乙方(即被告永興勝公司)應隨時注意工地
    安全及水災、火災之防範。乙方並應於施工基地四周設置圍
    籬，鷹架外部應加防護網維護，以防止物料向下飛散或墜落
    ，並應設置行人安全走廊及消防設備。」(見本院卷第143頁
    )，而系爭工程為大樓外牆更新工程，亦即有將原牆面敲除
    之工項，則關於施作原牆面敲除工程，會產生廢棄物下落之
    情，此為一般人所得知悉，是被告間始會作前揭約定，然被
    告永興勝公司固於施作系爭工程時有設置圍籬及鷹架外部有
    設置防護網(見本院卷第171、173頁)，然因永興勝公司於施
    作過程中占用系爭空地及系爭走道，堆放施工材料及廢棄物
    ，並將鷹架直接架設於系爭花台上，及施工之掉落物(如碎
    石、壁磚、格柵)造成原告社區地磚、花圃磚、燈具毀損，
    有原告提出之照片可稽(見本院卷第21-32頁)，足認被告永
    興勝公司於施工過程，顯未做好施工安全維護工作；又被告
    鼎基管委會於被告永興勝公司施作期間，未予實際的監督，
    放任被告永興勝公司施作致造成系爭損害，認原告應直接向
    被告永興勝公司請求賠償，其不負損賠償責任，而於收到原
    告修繕及清潔之請求，亦僅將函文轉給被告永興勝公司(見
    本院卷第133頁)，然被告永興勝公司並未於原告所定之期限
    內予以修繕及清潔，被告鼎基管委會既未督促被告永興勝公
    司將系爭損害修繕並將花圃內工程廢棄物清除回復原狀，揆
    諸前開說明，應認被告鼎基管委會定作有過失，不得依民法
    第189條但書規定，主張免責，故被告鼎基管委會應就被告
    永興勝公司於施作系爭工程所造成之系爭損害，對原告負損
    害賠償責任。是被告鼎基管委會辯稱其定作系爭工程時，除
    委託專業廠商辦理外，亦有要求承攬人應盡安全防護義務，
    堪認已盡定作人之定作責任云云，自非可採。
　㈡關於被告應對系爭損害負連帶損害賠償責任部分：
　⒈次按因故意或過失，不法侵害他人之權利者，負損害賠償責
    任；數人共同不法侵害他人之權利者，連帶負損害賠償責任
    ；負損害賠償責任者，除法律另有規定或契約另有訂定外，
    應回復他方損害發生前之原狀；應回復原狀者，如經債權人
    定相當期限催告後，逾期不為回復時，債權人得請求以金錢
    賠償其損害，民法第184條第1項、第185條第1項前段、第21
    3條第1項、第214條亦分別定有明文。
　⒉依原告提出之照片(見本院卷第27-32頁)所示，被告永興勝公
    司有鷹架放置於花台、鷹架靠於花圃、鷹架架設於花圃、車
    輛占用原告用地、鐵絲磚塊掉落花圃、工程廢棄物、鐵件垃
    圾堆於原告大樓地磚上之情事，而發生地磚破損，花圃上有
    碎石、壁磚、鐵絲、碎玻璃，花圃燈罩遺失，花圃磚破，花
    圃上佈滿工程水泥之情事，復參原告提出之花圃、磁磚遭破
    壞時序對比圖、修復工程對照圖所示(見本院卷第215-235頁
    )，應認原告確實受有系爭損害，並已僱工修復且支出修繕
    費用46,448元(計算式：15000＋5198＋26250＝46448)，亦有統
    一發票可憑(見本院卷第55-57頁)。
　⒊被告鼎基管委會應對被告永興勝公司施作系爭工程所造成之
    系爭損害負損害賠償責任，已如前述，則被告應就系爭損害
    負連帶損害賠償責任，而原告已於111年3月9日催告被告鼎
    基管委會於函到7日內修繕及清潔，否則將自行修繕後向被
    告鼎基管委會求償，並副知被告永興勝公司，有原告111年3
    月9日將管字第0000000-0號函可考(見本院卷第37頁)，被告
    並未於期限內修繕及清潔，原告遂自行僱工修繕及清潔完畢
    ，支出修繕費用46,448元，亦已如前述，故原告請求被告連
    帶賠償修繕費用46,448元，洵屬有據。
　⒋被告永興勝公司辯稱系爭工程於110年4月完工，於110年5月
    周遭環境全部復原完工，並提出照片為據(見本院卷第109-1
    13頁)，然觀該照片，並無拍攝日期，自難憑此認定被告永
    興勝公司確實已將系爭損害修繕完畢之事實，況被告永興勝
    公司自陳於修繕時，不知道施工標準為何，有壞就打掉，花
    台上也都有清理，兩棟大樓地坪裂開部分，也有修補等語(
    見本院卷第184頁)，依上開陳詞，縱認被告永興勝公司曾經
    進行修補，亦僅是初步修補，尚未達原告可驗收之標準，此
    參原告嗣後需僱工修繕，並有施工前後之對照圖可明；被告
    永興勝復未提出其他證據，證明其已對系爭損害修繕完畢之
    事實，故被告永興勝公司辯稱已於110年5月將周遭環境全部
    復原完工云云，仍非可採。
　⒌被告鼎基管委會另辯稱原告之請求權已罹於時效，得拒絕給
    付云云，然按因侵權行為所生之損害賠償請求權，自請求權
    人知有損害及賠償義務人時起，二年間不行使而消滅，自有
    侵權行為時起，逾十年者亦同，民法第197條第1項定有明文
    。被告鼎基管委會辯稱系爭工程於108年10月間完成，原告
    於108年11月18日付款，並提出匯出匯款憑證及請款單為據(
    見本院卷第177、179頁)，然被告鼎基管委會又自陳外牆工
    程在110年4月完工，但至111年1月20日才簽署完工結算等語
    (見本院卷第185頁)，是系爭工程既於110年4月完工，原告2
    年請求權之時效期間即應自110年4月起算至112年4月屆至，
    然原告已於111年7月5日提起本件訴訟，亦有本院收狀章蓋
    於起訴狀可查(見本院卷第11頁)，則原告之侵權行為損害賠
    償請求權尚未罹於2年之時效期間，足堪認定，故被告鼎基
    管委會辯稱原告之請求權已罹於時效，其行使時效抗辯，得
    拒絕給付云云，亦非有據。
　㈢末按遲延之債務，以支付金錢為標的者，債權人得請求依法
    定利率計算之遲延利息；應付利息之債務，其利率未經約定
    ，亦無法律可據者，週年利率為百分之五；給付無確定期限
    者，債務人於債權人得請求給付時，經其催告而未為給付，
    自受催告時起，負遲延責任，其經債權人起訴而送達訴狀，
    或依督促程序送達支付命令，或為其他相類之行為者，與催
    告有同一效力，民法第233條第1項前段、第203條、第229條
    第2項分別有明文規定。本件原告之請求，核屬無確定期限
    之給付，自應經原告催告未為給付，被告始負遲延責任。準
    此，原告請求被告給付自起訴狀繕本送達翌日即111年8月25
    日（見本院卷第119頁）起至清償日止，按週年利率5%計算
    之利息，核無不合，併予准許。
四、綜上所述，原告據以提起本訴，請求被告連帶給付46,448元
    ，及自起訴狀繕本送達翌日即111年8月25日起至清償日止，
    按週年利率5%計算之利息，為有理由，應予准許。
五、本件係小額程序為被告敗訴之判決，依民事訴訟法第436條
    之20規定，應依職權宣告假執行，並依同法第392條第2項之
    規定，依聲請宣告被告預供擔保，得免為假執行。
六、本件事證已臻明確，兩造其餘攻擊防禦方法及證據，核與判
    決之結果，不生影響，爰不一一論列，併此敘明。
七、訴訟費用負擔之依據：民事訴訟法第78條、第85條第2項。
    按適用小額訴訟程序事件法院為訴訟費用之裁判時，應確定
    其費用額，民事訴訟法第436條之19定有明文，爰依後附計
    算書確定本件訴訟費用額如主文第2項所示。
中　　華　　民　　國　　111 　年　　11　　月　　18　　日
                  臺北簡易庭  法　官  葉藍鸚
訴訟費用計算書
項        目             金   額（新臺幣）        備  註
第一審裁判費   　 　　   1,000元
合　　　　計　　　       1,000元
附錄：
一、民事訴訟法第436條之24第2項：　　
　　對於小額程序之第一審裁判上訴或抗告，非以其違背法令為
    理由，不得為之。
二、民事訴訟法第436條之25：　　
　　上訴狀內應記載上訴理由，表明下列各款事項：
    ㈠原判決所違背之法令及其具體內容。
    ㈡依訴訟資料可認為原判決有違背法令之具體事實。
以上正本係照原本作成。
如不服本判決，須以違背法令為理由，應於判決送達後20日內向
本庭提出上訴狀（須按他造當事人之人數附繕本）。如委任律師
提起上訴者，應一併繳納上訴審裁判費。
中　　華　　民　　國　　111 　年　　11　　月　　18　　日
                              書記官  翁嘉偉